臺灣臺中地方法院臺中簡易庭民事判決
110年度中簡字第3594號
原      告  旺旺友聯產物保險股份有限公司

法定代理人  劉自明  
訴訟代理人  陳冠雲、林語彤、凃福仁

被      告  施全成  

上列當事人間損害賠償事件，於民國111年2月10日言詞辯論終結
，本院判決如下：
    主      文
被告應給付原告新臺幣壹拾伍萬柒仟陸佰玖拾玖元及自民國一一
０年九月二十一日起至清償日止，按年息百分之五計算之利息。
訴訟費用由被告負擔。
本判決得假執行，被告如以新臺幣壹拾伍萬柒仟陸佰玖拾玖元為
原告預供擔保或提存，得免為假執行。
    事實及理由
一、原告起訴聲明請求被告給付原告新臺幣（下同）18萬5316元
    及利息。嗣減縮如後開聲明所示（見卷第134頁），依民事
    訴訟法第255條第1項第3款規定，應予准許。
二、被告經合法通知，無正當理由，未於言詞辯論期日到場，核
    無民事訴訟法第386 條各款所列情形，爰依原告聲請，由其
    一造辯論而為判決。
三、原告主張：被告於民國108年12月24日17時8分許，駕駛車牌
    號碼0000-00號自小客車，行經臺中市東區台74線28.5K往北
    屯處，因未注意車前狀況，追撞同一車道車牌號碼0000-00
    號自用小客車後車尾，車號0000-00車再推撞同車道前方之
    由原告所承保之訴外人劉進研所駕駛、訴外人領研實業有限
    公司所有之車牌號碼000-0000號自用小貨車（下稱系爭車輛
    ）後車尾，系爭車輛再推撞同一車道車牌號碼0000-00號自
    用小客車後車尾，系爭車輛業經修復，原告依約賠付車損修
    理費18萬5316元（烤漆2萬512元、工資3萬1500元、零件12
    萬8304元），扣除零件部分折舊，必要修理費用為15萬7699
    元。爰依保險代位及侵權行為之法律關係，請求被告給付15
    萬7699元並自起訴狀繕本送達翌日起加計法定遲延利息等語
    。並聲明：被告應給付原告15萬7699元及自起訴狀繕本送達
    翌日起至清償日止，按年息百分之5計算之利息。
四、被告未於言詞辯論期日到場，亦未提出書狀作何聲明或陳述
    。
五、得心證之理由：
  ㈠原告主張被告駕駛車牌號碼0000-00號自小客車於前揭時、地
    追撞同一車道車牌號碼0000-00號自用小客車後車尾，造成
    號6312-SH車再推撞同車道前方之由原告所承保之訴外人劉
    進研所駕駛、訴外人領研實業有限公司所有之系爭車輛後車
    尾，致使系爭車輛再推撞同一車道車牌號碼0000-00號自用
    小客車後車尾，系爭車輛業經修復，其已依約賠付車損修理
    費18萬5316元等情，業據其提出警製道路交通事故當事人登
    記聯單影本、道路事故現場圖影本、道路交通事故初步分析
    研判表影本、汽車險理賠計算書影本、賠償給付同意書影本
    、發票影本、估價單影本、行車執照影本、為證（見卷第21
    -55頁），並有臺中市政府警察局道路交通事故調查卷宗影
    本附卷可稽（見卷第59-95頁），被告對於原告主張之上開
    事實，已於相當時期受合法之通知，而於言詞辯論期日不到
    場，亦未提出準備書狀爭執，依民事訴訟法第436 條第2 項
    、第280 條第3 項準用同條第1 項之規定，對於原告所主張
    之情事視同自認，堪信原告主張為真實。按因故意或過失，
    不法侵害他人之權利者，負損害賠償責任；汽車、機車或其
    他非依軌道行駛之動力車輛，在使用中加損害於他人者，駕
    駛人應賠償因此所生之損害，但於防止損害之發生，已盡相
    當之注意者，不在此限，民法第184條第1項前段、第191條
    之2定有明文。本件被告自後追撞車牌號碼0000-00號自用小
    客車，造成號6312-SH車再推撞前方之系爭車輛，致使系爭
    車輛再推撞前方之車牌號碼0000-00號自用小客車，復未主
    張並舉證其就防止車禍事故損害之發生，已盡相當之注意，
    應認被告就事故發生有過失，又被告之過失行為與系爭車輛
    受損有相當因果關係。被告駕駛自小客車肇事過失毀損系爭
    車輛之事實，洵可認定為真正。
  ㈡按不法毀損他人之物者，被害人得請求賠償其物因毀損所減
    少之價額；負損害賠償責任者，除法律另有規定或契約另有
    訂定外，應回復他方損害發生前之原狀；第1 項情形，債權
    人得請求支付回復原狀所必要之費用，以代回復原狀；損害
    賠償，除法律另有規定或契約另有訂定外，應以填補債權人
    所受損害及所失利益為限，民法第196條、第213條第1、3項
    、第216條第1項分別定有明文。次按物被毀損時，被害人除
    得依民法第196條請求賠償外，並不排除民法第213條至第21
    5條之適用。依民法第196條請求賠償物被毀損所減少之價額
    ，得以修復費用為估定之標準，但以必要者為限( 例如：修
    理材料以新品換舊品，應予折舊 )。被害人如能證明其物因
    毀損所減少之價額，超過必要之修復費用時，就其差額，仍
    得請求賠償（最高法院77年度第9 次民事庭會議決議(一)參
    照）。查系爭車輛因車禍毀損支出修理費用28萬9870元，其
    中零件部分為12萬8304元，烤漆部分2萬5512元，工資部分3
    萬1500元，有估價單可考（見卷第31-49頁）。其中零件部
    分12萬8304元，既係以新品換舊品，自應將零件折舊部分予
    以扣除。系爭車輛於108年6月出廠，有行車執照影本附卷可
    稽（見卷第29頁），依營利事業所得稅查核準則第95條第6 
    項規定：「固定資產提列折舊採用定率遞減法者，以一年為
    計算單位，其使用期間未滿一年者，按實際使用之月數相當
    於全年之比例計算之，不滿一月者，以一月計」，系爭車輛
    自108年6月至本件損害發生之108年12月24日，使用之期間
    應以7月計，其折舊扣除標準，依行政院所頒固定資產耐用
    年數表及固定資產折舊率表之規定，小型車之耐用年數為5 
    年，依定率遞減法，每年折舊369/1000，則更換零件費用12
    萬8304元依上開標準計算，扣除折舊額後為10萬0687元（如
    附表之計算式），加計烤漆2萬5512元及工資3萬1500元，系
    爭車輛之必要修理費用為15萬7699元（100687元＋25512元＋3
    1500元＝157699元）。
  ㈢按「被保險人因保險人應負保險責任之損失發生，而對於第
    三人有損失賠償請求權者，保險人得於給付賠償金額後，代
    位行使被保險人對於第三人之請求權。但其所請求之數額，
    以不逾賠償金額為限」，保險法第53條第1 項規定甚明。原
    告承保系爭車輛之車體損失險，並已依約賠付訴外人領研實
    業有限公司系爭車輛修理費18萬5316元，訴外人領研實業有
    限公司對於被告之損害賠償請求權，於原告給付賠償金額之
    範圍，法定移轉予原告。是原告主張依保險代位及侵權行為
    之法律關係，請求被告賠償15萬7699元，自於法有據。
  ㈣末按「給付無確定期限者，債務人於債權人得請求給付時，
    經其催告而未為給付，自受催告時起，負遲延責任。其經債
    權人起訴而送達訴狀，或依督促程序送達支付命令，或為其
    他相類之行為者，與催告有同一之效力。」，「遲延之債務
    ，以支付金錢為標的者，債權人得請求依法定利率計算之遲
    延利息。但約定利率較高者，仍從其約定利率。」，民法第
    229條第2項、第233條第1項定有明文。原告所提民事起訴狀
    繕本於110年9月20日送達被告（110年9月10日寄存於屏東縣
    政府警察局恆春分局建民派出所，依民事訴訟法第138條第2
    項規定，自寄存之日起，經10日發生效力，送達證書見卷第
    103頁），被告自受起訴狀送達時起負遲延責任，並應自翌
    日起加付法定遲延利息。
六、從而，原告本於侵權行為及保險代位之法律關係，請求被告
    給付15萬7699元及自起訴狀繕本送達翌日即110年9月21日起
    至清償日止，按年息百分之5 計算之利息，為有理由，應予
    准許。
七、本件係就民事訴訟法第427條第1項訴訟適用簡易程序為被告
    敗訴之判決，爰依民事訴訟法第389條第1項第3 款規定，依
    職權宣告假執行，並依職權諭知被告預供擔保或提存，得免
    為假執行。
八、據上論結，本件原告之訴為有理由，依民事訴訟法第436 條
    第2項、第385條第1項前段、第78條、第389條第1項第3款、
    第392條第2項，判決如主文。
中    華    民    國    111    年    3     月    3    日
                  臺灣臺中地方法院臺中簡易庭
                                  法  官  熊祥雲
以上正本係照原本作成。
如不服本判決，應於送達後20日內，向本院提出上訴狀並表明上
訴理由，如於本判決宣示後送達前提起上訴者，應於判決送達後
20日內補提上訴理由書（須附繕本），如委任律師提起上訴者，
應一併繳納上訴審裁判費。
中    華    民    國    111    年    3     月    3    日
                                  書記官  王麗麗
附表
-----
折舊時間           金額
第1年折舊值        128,304×0.369×(7/12)=27,617
第1年折舊後價值    128,304-27,617=100,687